臺灣高雄地方法院刑事判決　　　　　　 100年度易字第1092號
公　訴　人　臺灣高雄地方法院檢察署檢察官
被　　　告　胡金水
上列被告因竊盜案件，經檢察官提起公訴（100 年度偵字第9807
號），本院判決如下：
    主  文
胡金水犯竊盜罪，累犯，處有期徒刑柒月；又犯竊盜罪，累犯，
處有期徒刑肆月；又犯竊盜罪，累犯，處有期徒刑肆月。應執行
有期徒刑壹年貳月。
    事  實
一、胡金水前因竊盜案件，經本院94年度易字第1737號判處有期
    徒刑10月確定，甫於民國95年6 月26日縮刑期滿執行完畢。
    詎仍不知悔改，竟意圖為自己不法之所有，基於竊盜之犯意
    ，分別為下列之行為：
  (一)於100 年2 月中旬某日1 時許，見停放在高雄市○○區○○
    路上，吳宥蓉所有之懸掛輕型機車車牌號碼YOM-491 號之重
    型機車1 輛（原車牌號碼為XZY- 065號，該機車前於99年11
    月3 日16時17分許，停放在高雄市○○區○○路142 號前，
    遭不詳姓名之人竊走後，懸掛YOM-491 號輕型機車車牌而移
    置該處），其上插有機車鑰匙且無人看管，遂以該鑰匙啟動
    上開機車而竊取之，得手後供己平日代步之用。
  (二)又於100 年3 月16日20時30分許，騎乘前開機車至高雄市○
    ○區○○路與藍昌路口，見置於腳踏車提籃上之陳憶文（起
    訴書誤載為「陳億文」）所有紅色手提袋1  只（內有書本4
    本、筆盒1 個等物），無人看管，遂徒手竊取該紅色手提袋
    得手後離開。復於同日20時45分許，騎乘前開機車返回上開
    地點，見邱盟惠所有白色手提袋1 只（內有黑糖1 瓶、成藥
    1 包及營養藥品1 包等物），置於車牌號碼YCX-082 號機車
    掛勾上，無人看管，而徒手竊取之。適因位於高雄市○○區
    ○○路879 號「第八街量販廣場」之店長陳柏誠因接獲顧客
    反應物品失竊，而至該店門口察看，發覺胡金水騎乘機車竊
    取邱盟惠之上開手提袋得手後正欲離去，遂上前阻止，將胡
    金水拉倒在地，並報警處理，胡金水騎乘之機車因而倒地，
    自該車上掉落書本4 本、筆盒1 個、黑糖1 瓶、成藥1 包、
    營養藥品1 包等物。嗣警方到場後，經陳憶文、邱盟惠當場
    指認上開物品分別為渠等之失竊物品，而查悉上情。
二、案經陳憶文訴由高雄市政府警察局楠梓分局報請臺灣高雄地
    方法院檢察署檢察官偵查起訴。
    理  由
壹、程序方面（證據能力之判斷）：
    按被告以外之人（包括證人、鑑定人、告訴人、被害人及共
    同被告等）於審判外之陳述，雖不符刑事訴訟法第159 條之
    1 至之4 等4 條之規定，而經當事人於審判程序同意作為證
    據，法院審酌該言詞陳述或書面陳述作成時之情況，認為適
    當者，亦得為證據；當事人、代理人或辯護人於法院調查證
    據時，知有刑事訴訟法第159 條第1 項不得為證據之情形，
    而未於言詞辯論終結前聲明異議者，視為有前項之同意，同
    法第159 條之5 定有明文。查本判決所引用之證據資料屬於
    被告以外之人於審判外之言詞、書面陳述者，查無符合刑事
    訴訟法第159 條之1 至之4 之情形，且均經本院於調查證據
    程序逐一提示並告以要旨，檢察官及被告均未於言詞辯論終
    結前聲明異議，本院審酌上開證據作成時之情況，無不當取
    供或違反自由意志而陳述等情形，且均與本案待證事實具有
    關聯性，認為以之作為本案之證據亦屬適當，自均具有證據
    能力，而得採為認定事實之證據。
貳、實體方面：
一、認定事實之證據及理由：
  (一)訊據被告胡金水固不否認有於100 年3 月16日20時許，騎乘
    懸掛輕型機車車牌號碼YOM-491 號車牌之機車，前往上址「
    第八街量販廣場」之事實，惟矢口否認有何竊盜犯行，辯稱
    ：伊於100 年2 月某日，在高雄市○○路某處，見該機車插
    有鑰匙，伊認為該車是人家不要的，遂將該車騎走，作為代
    步之用；又伊於100 年3 月16日騎機車前往高雄市○○路與
    藍昌路口，是欲至「第八街量販廣場」購物，伊發覺沒帶錢
    ，正欲離去之際，即被該店店長陳柏誠壓制在地上，當時機
    車倒地，至警察到場後2 、3 分鐘即將伊帶走，伊沒看到有
    物品散落在伊之機車旁，亦未見到被害人指認失竊之物品，
    伊未行竊，不知道被害人失竊之物品為何會在伊車上云云。
  (二)惟查：
  1.被告於100 年3 月16日20時45分許，騎乘懸掛輕型機車車牌
    號碼YOM- 491號車牌之重型機車，在高雄市○○區○○路與
    藍昌路口欲離去之際，因竊取被害人邱盟惠置於機車掛鉤上
    之手提袋，被上址「第八街量販廣場」店長陳柏誠上前阻止
    ，將被告拉倒在地，被告騎乘之機車因而倒地，並自被告騎
    乘之機車上掉落書本4 本、筆盒1 個、黑糖1 瓶、成藥1 包
    、營養藥品1 包等物在地，陳柏誠並立即報警處理之事實，
    業據證人陳柏誠於警詢時證稱：伊在「第八街量販廣場」擔
    任店長，伊於100 年3 月16日20時45分許，在高雄市○○區
    ○○路與藍昌路口當場目擊被告騎乘一部發動狀態中之機車
    ，他伸出左手竊盜停放旁邊的另一部機車置放於腳踏板上的
    他人之物品後騎車就要離去，伊馬上就上前阻止他離去並報
    請警方到場處理，因為最近顧客常常反應店四周物品遭到竊
    盜，所以伊才特別去注意可疑的人物等語（見高雄市政府警
    察局楠梓分局高市警楠分偵字第1000006494號卷《下稱警卷
    》第14至15頁），於檢察事務官詢問時證稱：當時要制止被
    告時，東西都掉落在地上，現場查獲之物品都是從被告車上
    掉下來等語（見臺灣高雄地方法院檢察署100 年度偵字第98
    07號卷《下稱偵查卷》第33至34頁），及於本院審理時證稱
    ：伊去抓被告時，被告騎的機車上有掉下來書及食品；因為
    被告當時摩托車倒了，書、袋子、塑膠袋、還有1 個健康食
    品還是什麼食品，不知道是從置物箱裡面掉出來，或從腳踏
    板那邊掉出來等語（見本院100 年度易字第1092號卷第36、
    38頁）；及證人即到場處理之員警吳文瑞於本院審理時證稱
    ：伊等到達現場時，另外一組警備隊已經到達現場，報案人
    說被告竊盜他人財物，現場有1 部摩托車倒在地上，有掉落
    一些書本及藥物在機車腳踏板旁邊地上等語（見本院卷第55
    至56頁），並有採證照片8 張在卷為證（見警卷第36至39頁
    ），足認被告於上開時、地遭證人陳柏誠制伏時，所騎乘之
    機車倒地，確有自車上散落書本4 本、筆盒1 個、黑糖1 瓶
    、成藥1 包及營養藥品1 包等物在地之情事。
  2.被告於上開時、地所騎乘懸掛輕型機車車牌號碼YOM-491 號
    之機車，引擎號碼為SA20EG-302525 ，經警方查詢結果，該
    車車主為吳宥蓉，原車牌號碼為XZY-065 、牌照種類為重型
    機車，前於99年11月3 日16時17分許，被害人吳宥蓉將之停
    放在高雄市○○區○○路142 號前，遭不詳姓名之人竊走，
    被害人吳宥蓉已於99年11月3 日16時45分許報案失竊；該車
    於警方查獲被告時，除車牌改懸掛YOM-491 號輕型機車車牌
    外，車身外殼、引擎均與失竊時一樣等情，業據證人即吳宥
    蓉之母王凰美於警詢及本院審理時證述在卷（見警卷第7 頁
    、本院卷第41至43頁），並有高雄市政府警察局車輛尋獲電
    腦輸入單編號Ｚ00000000000000 號、車輛協尋電腦輸入單編
    號P0 000000NDQ0746P 號各1 紙、採證照片2 張（見警卷第
    34 至36 頁）在卷為證。又該機車於上開時、地查獲時，所
    懸掛車牌號碼YOM-491 號輕型機車車牌，登記車主為葉素珍
    ，而葉素珍早於86年10月5  日死亡乙節，亦有車號YOM-491
    之車輛詳細資料報表、葉素珍之個人基本資料查詢結果各1
    紙附卷為憑（見警卷第32、33頁）。本件雖無證據證明係由
    何人將該YOM-491 號輕型機車車牌懸掛於被害人吳宥蓉所有
    之上開原車牌號碼XZY-065 號重型機車上，然由被告於本院
    供稱：伊係於100 年2 月間某日半夜2 、3 點時，在高雄市
    ○○路上，見該車停在路邊，懸掛YOM-491 號車牌，鑰匙插
    在機車上，伊遂將該車騎走，作為代步之用；伊騎走該機車
    時，車內還有汽油，可以發動、可以使用，有響聲「叩、叩
    、叩」等語（見本院卷第64至第65頁背面），可知被告將該
    車騎走時，該車功能正常，佐以卷內採證照片2 張觀之（見
    警卷第36頁），該機車外觀為白色，外型完整乾淨，顯非因
    老舊、功能喪失而遭人棄置路旁，且依被告所述，該機車上
    插有鑰匙，依通常生活經驗，顯為他人所有之物停放在路旁
    ，疏未拔取機車鑰匙，被告明知該車係他人所有之物，仍利
    用該機車插有鑰匙之機會，將該車騎走，作為自己代步之用
    ，自屬有不法所有之意圖，被告之行為已符合竊盜罪之構成
    要件。被告辯稱伊以為該車是別人不要的，而將該車騎走，
    伊無竊盜犯行云云，自無足採。
  3.再者，上開自被告騎乘之機車所掉落之書本4 本（即數學講
    義、國文課本、國文習作、聯絡本、鉛筆盒）為被害人陳憶
    文所有，係其在「第八街量販廣場」購物時，放在紅色袋子
    內，置於其所騎乘之自行車上，嗣在被告騎乘之機車上發現
    ；自被告騎乘之機車所掉落之黑糖1 瓶、成藥1 包、營養藥
    品1 包，係被害人邱盟惠所有，原置放在其停放於高雄市○
    ○區○○路與藍昌路口之車號YCX-082 號機車腳踏板上等情
    ，業據證人陳憶文、邱盟惠於警詢時證述在卷（見警卷第12
    、9 至10頁）。證人即「第八街量販廣場」店長陳柏誠於本
    院證稱：因為伊那邊附近時常有人將摩托車停在外面，進去
    購物時，東西都會掛在籃子或掛勾那邊，客人出來時，東西
    就不見了，時常有這個問題，伊已經注意很久了。被告第1
    次拿紅色提袋時，那時候伊沒有肯定，因為客人出來時說他
    同學的書本不見了，伊就在外面稍微注意一下，隔了大概5
    至10分鐘，見被告又折返回來尋找第2 個目標；被告第1 次
    拿紅色提袋時，伊沒有肯定，後來客人說他有東西不見了，
    伊才有印象剛剛有1 個客人在旁邊提走那個袋子，後來伊見
    被告折返回來拿第2 次的塑膠袋，伊不知道裡面有什麼東西
    ，但是有1 罐的東西，伊就上前阻止被告，且馬上報警，警
    察5 分鐘內就到了，伊抓住被告時，在被告騎的機車上有掉
    下來書、袋子、健康食品等物；伊在慢車道那邊有看到1 個
    紅色袋子，就去把它撿回來，問那同學是不是這個袋子，那
    2 位同學就說是那個袋子等語（見本院卷第32至39頁），已
    詳述其目睹被告行竊及逮捕被告之過程。被告雖辯稱伊沒看
    到被害人失竊之物品云云，惟由證人即到場處理之警員吳文
    瑞於本院證稱：伊到場時現場有1 部摩托車倒在地上，有掉
    落一些書本及藥物在地上，就在機車腳踏板旁邊，伊等到場
    後才把機車扶正，兩位被害人失竊的物品是在地上，有當場
    指認他們失竊的物品，被害人當場指認時，被告及那位店長
    都有在現場，伊等蒐證完之後才帶被告走等語（見本院卷第
    55至58頁），可知被告有當場見聞2 位被害人指認失竊物品
    之過程，且由被告於本院所述：伊要離開時，就被陳柏誠拉
    住，伊被他壓制在地，直到警察來，陳柏誠才把伊放開等語
    （見本院卷第66至67頁），可知警方到場前，證人陳柏誠均
    與被告在一起，警方到場所見之情況未經變動，被告辯稱伊
    什麼事情均不知道云云，顯為事後卸責之詞，不足採信。被
    害人陳憶文、邱盟惠上開失竊物品，均是被告於上開時、地
    竊得之事實，足堪認定。
  (三)從而，被告所辯不足採信，本案事證明確，被告3 次竊盜犯
    行均堪認定，均應依法論科。
二、論罪科刑：
  (一)核被告所為，均係犯刑法第320 條第1 項竊盜罪，共3 罪。
    被告所犯上開3 罪間，犯意各別，行為互殊，應予分論併罰
    。查被告前因竊盜案件，經本院94年度易字第1737號判處有
    期徒刑10月確定，甫於95年6 月26日縮刑期滿執行完畢，有
    臺灣高等法院被告前案紀錄表在卷可按，其於有期徒刑之執
    行完畢後5 年內，故意再犯本件有期徒刑以上之各罪，均為
    累犯，均應依刑法第47條第1 項之規定加重其刑。爰審酌被
    告正值壯年，不思循正當工作途徑獲取生活所需，竟圖以竊
    取他人財物之方式不勞而獲，且前已多次因竊盜案件，經法
    院判處刑責，竟未知悔悟，仍為本件3 次竊盜犯行，對於他
    人之財產之安全構成嚴重威脅，法治觀念顯有嚴重偏差，且
    對於社會治安之危害亦難謂輕微，且被告於犯後否認犯行，
    態度甚差，併其犯罪所得及贓物已發還被害人等一切情狀，
    分別量處如主文所示之刑，並依法定其應執行之刑。
  (二)至於扣案之鑰匙1 支，無證據證明與本案有直接關係，爰不
    予宣告沒收。
據上論斷，應依刑事訴訟法第299 條第1 項前段，刑法第320 條
第1 項、第47條第1 項、第51條第5 款，刑法施行法第1  之1條
，判決如主文。
本案經檢察官林英奇到庭執行職務。
中    華    民    國   100    年    9     月    22    日
                  刑事第六庭    法  官  曾鈴
以上正本證明與原本無異。
如不服本判決應於收受送達後10日內向本院提出上訴書狀，並應
敘述具體理由；如未敘述上訴理由者，應於上訴期間屆滿後20日
內向本院補提理由書（均須按他造當事人之人數附繕本）「切勿
逕送上級法院」。
中    華    民    國   100    年    9     月    27    日
                                書記官  李月君
附錄本判決論罪科刑法條：
中華民國刑法第320條第1項
意圖為自己或第三人不法之所有，而竊取他人之動產者，為竊盜
罪，處5  年以下有期徒刑、拘役或 5 百元以下罰金。